【裁判字號】    99,訴,60
【裁判日期】    990226
【裁判案由】    毒品危害防制條例
【裁判全文】
臺灣臺北地方法院刑事判決                99年度訴字第60號
公  訴  人  臺灣臺北地方法院檢察署檢察官
被      告  甲○○
上列被告因違反毒品危害防制條例案件，經檢察官提起公訴（九
十八年度毒偵字第三五三三號），被告於準備程序中為有罪之陳
述，經本院合議庭裁定改由受命法官獨任進行簡式審判程序，判
決如下：
    主  文
甲○○施用第一級毒品，累犯，處有期徒刑捌月，扣案之第一級
毒品海洛因壹包（淨重零點壹肆公克）沒收銷燬之，外包裝袋壹
只及殘渣袋陸個沒收。
    事  實
一、甲○○前於民國八十九年間，因施用毒品案件，經臺灣苗栗
    地方法院（下稱苗栗地院）以八十九年度毒聲字第七○五號
    裁定送臺灣苗栗看守所附設勒戒處所觀察勒戒後，認有繼續
    施用毒品傾向，經同院以八十九年度毒聲字第一一七一號裁
    定令入戒治處所施以強制戒治，於九十年一月五日釋放出所
    ，並經臺灣苗栗地方法院檢察署檢察官以九十年度戒毒偵字
    第四十號為不起訴處分確定，復於九十四年間因違反毒品危
    害防制條例案件，經本院以九十四年度訴字第三五四號判決
    判處有期徒刑七月確定，於九十五年一月三十一日縮刑期滿
    執行完畢。竟不知悔改，基於施用第一級毒品之犯意，於九
    十八年十一月六日晚間七、八時許，在臺北縣新店市○○路
    一六七號住處，以海洛因摻水加入注射針筒注射之方式，施
    用第一級毒品海洛因一次，嗣於九十八年十一月八日下午六
    時四十分許，在臺北縣新店市○○路一六七號為警查獲，並
    扣得第一級毒品海洛因一包（淨重零點一四公克）及殘渣袋
    六個，經警採集其尿液送驗，而悉上情。
二、案經臺北縣政府警察局新店分局報告臺灣臺北地方法院檢察
    署檢察官偵查起訴。
    理  由
一、本件被告所犯非死刑、無期徒刑、最輕本刑為三年以上有期
    徒刑之罪，或高等法院管轄第一審之案件，被告於本院準備
    程序中，就被訴事實為有罪之陳述，經告以簡式審判程序之
    旨，並聽取檢察官及被告之意見後，本院裁定進行簡式審判
    程序，是本件之證據調查，依刑事訴訟法第二百七十三條之
    二規定，不受同法第一百五十九條第一項、第一百六十一條
    之二、第一百六十一條之三、第一百六十三條之一及第一百
    六十四條至第一百七十條規定之限制，合先敘明。
二、上揭事實，業據被告分別於警詢、偵查及本院審理時自白不
    諱，且被告為警查獲時所採集之尿液經送驗結果，呈鴉片類
    陽性反應，有臺灣檢驗科技股份有限公司九十八年十二月一
    日濫用藥物檢驗報告在卷可查，另被告為警搜索時扣得毒品
    一包（淨重零點一四公克），經檢驗結果，呈嗎啡、海洛因
    反應，有臺北縣政府警察局新店分局查獲毒品危害防制條例
    毒品初步檢驗報告單一紙在卷可稽。堪認被告之自白兼具任
    意性與真實性，可為犯罪證據。
三、按毒品危害防制條例於九十二年七月九日修正公布，自九十
    三年一月九日施行，其中第二十條、第二十三條將施用毒品
    之刑事處遇程序，區分為「初犯」及「五年內再犯」、「五
    年後再犯」，依其立法理由之說明：「初犯」，經觀察、勒
    戒或強制戒治後，應為不起訴處分或不付審理之裁定；經觀
    察、勒戒或強制戒治執行完畢釋放後，「五年內再犯」者，
    因其再犯率甚高，原實施之觀察、勒戒及強制戒治既已無法
    收其實效，爰依法追訴或裁定交付審理。至於經觀察、勒戒
    或強制戒治執行完畢釋放後，「五年後再犯」者，前所實施
    之觀察、勒戒或強制戒治已足以遮斷其施用毒品之毒癮，為
    期自新及協助其斷除毒癮，仍適用「初犯」規定，先經觀察
    、勒戒或強制戒治之程序。從而依修正後之規定，僅限於「
    初犯」及「五年後再犯」二種情形，始應先經觀察、勒戒或
    強制戒治程序，倘被告於五年內已再犯，經依法追訴處罰，
    縱其第三次（或第三次以上）再度施用毒品之時間，在初犯
    經觀察、勒戒或強制戒治執行完畢釋放五年以後，已不合於
    「五年後再犯」之規定，且因已於「五年內再犯」，顯見其
    再犯率甚高，原實施觀察、勒戒或強制戒治，已無法收其實
    效，即應依該條例第十條處罰（最高法院九十五年五月九日
    九十五年度第七次刑事庭會議決定意旨、最高法院九十五年
    度臺非字第五九號判決及同院九十五年度臺非字第六五號判
    決可資參照）。查被告前於八十九年間因施用毒品案件，經
    苗栗地院以八十九年度毒聲字第七○五號裁定送臺灣苗栗看
    守所附設勒戒處所觀察勒戒後，認有繼續施用毒品傾向，經
    同院以八十九年度毒聲字第一一七一號裁定令入戒治處所施
    以強制戒治，於九十年一月五日釋放出所，並經臺灣苗栗地
    方法院檢察署檢察官以九十年度戒毒偵字第四十號為不起訴
    處分確定，復於九十四年間因違反毒品危害防制條例案件，
    經本院以九十四年度訴字第三五四號判決判處有期徒刑七月
    確定，於九十五年一月三十一日縮刑期滿執行完畢等情，有
    臺灣高等法院被告前案紀錄表等在卷可按，是雖被告前受觀
    察勒戒及強制戒治執行完畢之日距為本案施用毒品犯行時已
    相隔五年以上，然其於強制戒治執行完畢釋放後，五年以內
    之九十四年間又因施用毒品犯行，由本院判處罪刑確定，本
    件施用毒品犯行，距離前次施用毒品犯行時間亦未逾五年，
    顯見被告之再犯率甚高，而無五年戒斷期之存在，其本件施
    用毒品犯行自無再經觀察勒戒、強制戒治之必要，應逕予論
    罪科刑。本件事證已明，被告犯行堪以認定。
四、核被告所為，係犯毒品危害防制條例第十條第一項之施用第
    一級毒品海洛因罪。其施用前後持有第一級毒品海洛因之低
    度行為應為施用之高度行為所吸收，不另論罪。查被告有如
    事實一之部分所載之犯罪科刑執行情形，有臺灣高等法院被
    告前案紀錄表一份在卷可稽，其前受有期徒刑執行完畢，於
    五年以內故意再犯本件有期徒刑以上之罪，為累犯，應依刑
    法第四十七條第一項之規定加重其刑。爰審酌被告素行不佳
    ，有多次毒品前科，前經觀察勒戒及強制戒治等程序，並遭
    法院判處徒刑，仍不知悔改，繼續沾染毒品惡習，其施用第
    一級毒品海洛因行為對於自身危害程度非輕、其犯罪之動機
    、目的、手段，暨犯後坦承犯行、態度良好等一切情狀，量
    處如主文所示之刑。扣案第一級毒品海洛因一包（淨重零點
    一四公克），屬第一級毒品違禁物，應依毒品危害防制條例
    第十八條第一項前段沒收銷燬，盛裝上開毒品海洛因外包裝
    袋一只及扣案殘渣袋六個，為被告所有供施用毒品海洛因犯
    罪所用之物，業據被告供明在卷，均依刑法第三十八條第一
    項第二款，宣告沒收。
據上論斷，應依刑事訴訟法第二百七十三條之一第一項、第二百
九十九條第一項前段，毒品危害防制條例第十條第一項、第十八
條第一項前段，刑法第十一條前段、第四十七條第一項、第三十
八條第一項第二款，判決如主文。
本案經檢察官孫沛琦到庭執行職務
中    華    民    國    99    年    2     月    26    日
                  刑事第九庭    法  官  徐淑芬
以上正本證明與原本無異。
如不服本判決應於收受送達後十日內向本院提出上訴書狀，並應
敘述具體理由；其未敘述上訴理由者，應於上訴期間屆滿後二十
日內向本院補提理由書（均須按他造當事人之人數附繕）「切勿
逕送上級法院」。
                                書記官  劉郅享
中    華    民    國    99    年    2     月    26    日
附錄本案論罪科刑法條全文：
毒品危害防制條例第十條
施用第一級毒品者，處六月以上五年以下有期徒刑。
施用第二級毒品者，處三年以下有期徒刑。

司法院資訊處製作；財團法人民間司法改革基金會備份。
